【裁判字號】    98,交簡上,117
【裁判日期】    981015
【裁判案由】    公共危險等
【裁判全文】
臺灣板橋地方法院刑事判決           98年度交簡上字第117號
公  訴  人  臺灣板橋地方法院檢察署檢察官
上  訴  人
即  被  告  丙○○
上列上訴人即被告因公共危險等案件，不服本院98年度交簡字第
1889號中華民國98年4 月16日第一審判決（聲請簡易判決處刑案
號：97年度調偵字第1013號），提起上訴，本院管轄之第二審合
議庭判決如下：
    主  文
原判決撤銷。
丙○○因過失傷害人，處拘役參拾日，如易科罰金，以新臺幣壹
仟元折算壹日；又駕駛動力交通工具肇事，致人受傷而逃逸，處
有期徒刑伍月，如易科罰金，以新臺幣壹仟元折算壹日。
    事  實
一、丙○○於民國97年4 月19日凌晨4 時10分許，駕駛林素珠所
    有之車牌號碼0601-QW 號自小客車，沿臺北縣五股鄉○○路
    ○ 段往八里方向行駛，行經新五路與中興路4 段交岔路口時
    ，本應注意汽車駕駛人，應遵守道路交通號誌之指示，且應
    注意車前狀況，並隨時採取必要之安全措施，且依當時天候
    晴，夜間有照明，路面鋪設柏油、乾燥且無缺陷，道路無障
    礙物，及視距良好等情形，又無不能注意之情事，竟於其行
    駛方向號誌尚為紅燈之際，疏未注意遵守交通號誌之指示及
    車前狀況，仍駕駛該車闖越紅燈直行過該交岔路口，適有乙○○駕駛車牌號碼0237-GM 號自小客車沿臺北縣五股鄉○○
    路○ 段直行往五號越堤道方向行駛，致其所駕駛之前開自小
    客車車頭撞擊乙○○所駕駛之前開自小客車右側車身，使乙○○所駕駛之前開車輛翻覆，且乙○○因而受有左手肘及前
    臂挫傷併擦傷、兩側下肢挫傷、頭部挫傷等傷害；詎丙○○
    於肇事後，另基於肇事逃逸之犯意，未留在現場等待警方前
    往處理或協助乙○○及時救護或為其他必要處理，旋即駕車
    逃離現場；嗣經乙○○打電話報警，員警據報至現場處理時
    ，丙○○於有偵查犯罪職權之機關及人員尚未發覺其犯行前
    ，旋即駕駛該車返回現場，並主動向員警坦承犯行而接受裁
    判，始查悉上情。
二、案經乙○○訴由臺北縣警察局蘆洲分局報告臺灣板橋地方法
    院檢察署檢察官偵查後聲請簡易判決處刑。
    理  由
壹、有關證據能力部分：刑事訴訟法第159 條第1 項雖規定，被
    告以外之人於審判外之言詞或書面陳述，除法律有規定外，
    不得作為證據。惟同法第159 條之5 明定：「被告以外之人
    於審判外之陳述，雖不符前4 條之規定，而經當事人於審判
    程序同意作為證據，法院審酌該言詞陳述或書面陳述作成時
    之情況，認為適當者，亦得為證據。」、「當事人、代理人
    或辯護人於法院調查證據時，知有第159 條第1 項不得為證
    據之情形，而未於言詞辯論終結前聲明異議者，視為有前項
    之同意。」，其立法理由在於傳聞證據未經當事人之反對詰
    問予以核實，乃排斥其證據能力。惟當事人如放棄對原供述
    人之反對詰問權，於審判程序表示同意該等傳聞證據可作為
    證據，此時，法院除認該傳聞證據欠缺適當性外，自可承認
    其證據能力。又當事人、代理人或辯護人於調查證據時，知
    有刑事訴訟法第159 條第1 項不得為證據之情形，卻表示「
    對於證據調查無異議」、「沒有意見」等意思，而未於言詞
    辯論終結前聲明異議者，應視為已有將該等傳聞證據採為證
    據之同意，最高法院93年度台上字第3533號、94年度台上字
    第2976號判決亦採同一見解。經查：本案被告丙○○及檢察
    官於本院審判期日，對於下列經本院調查之證據方法，均表
    示對證據能力不爭執，復於審判期日就本院一一提示之前揭
    證據方法於言詞辯論終結前，均亦未就所調查之證據主張有
    刑事訴訟法第159 條第1 項不得為證據之情形，是參照上開
    說明要旨，本案經調查之證據，均有證據能力，合先敘明。
貳、實體方面：
一、經查：被告丙○○於前開時、地，駕駛前開自小客車時，疏
    未注意車前狀況，而撞擊告訴人乙○○前開所駕駛之自小客
    車，並致告訴人受有前開傷勢，且被告於肇事後駕車駛離現
    場逃逸之事實，業據被告迭於警詢、偵訊及本院訊問時均坦
    承不諱，核與告訴人於警詢、偵訊及本院訊問時之指訴、證
    人即員警丁○○、甲○○於偵訊及本院審理時具結證述之情
    節相符，並有道路交通事故現場圖、道路交通事故調查報告
    表(一)、(二)各1 份、現場照片8 幀、車損照片及現場照片合計
    10 張 、行政院衛生署臺北醫院診斷證明書、臺北縣警察局
    97年4 月19日北縣警交字第C00000000 號舉發違反道路交通
    事故事件通知單影本各1 紙（詳見97年度偵字第15171 號偵
    查卷〈下稱97偵15171 卷〉卷第6 至9 、15至23、30頁）在
    卷可稽，是被告前開自白核與事實相符，堪以採信。又查被
    告於前開時、地，駕駛該車闖紅燈而肇事乙節，業據告訴人
    迭於警詢、偵訊及本院訊問時指訴明確，核與證人即五股分
    駐所員警甲○○於偵訊及本院審理時具結證稱：我當時紅燈
    左轉，B 車（即告訴人所駕駛之車輛）先綠燈後，才會換A
    車（即被告所駕駛之車輛）方向行駛；我有看到告訴人車輛
    ，告訴人行車方向綠燈，我從新五路左轉往工商路，告訴人
    先讓我們左轉，因我們當時有案子要往工商路去處理，所以
    我對於告訴人車輛有印象，後來重返現場時，就看到告訴人
    車輛翻車等語（詳見97年度調偵字第1013號偵查卷〈下稱97
    調偵1013卷〉第25頁及本院卷第54頁反面）相符，而衡諸證
    人甲○○與被告、告訴人間均素不相識，應無虛詞構陷被告
    或偏袒告訴人之理，證人甲○○上開證述，堪予採信；且參
    酌現場圖（詳見97偵15171 卷第7 頁）所示，證人甲○○與
    被告係同向駕駛，告訴人駕駛該車至該交岔路口時行車方向
    號誌既為綠燈並禮讓證人甲○○左轉後始駕車通過該交岔口
    ，則被告行車方向顯為紅燈無訛，是以，被告除有疏未注意
    車前狀況外，且係闖紅燈肇事甚明。則被告前開未遵守道路
    交通號誌之指示及注意車前狀況之過失行為甚明，且被告前
    開過失行為與告訴人上開所受之傷勢間，有相當因果關係，
    洵堪認定無訛。故本案事證已臻明確，被告犯行堪以認定，
    應予依法論科。
二、核被告所為，係犯刑法第284條第1項之過失傷害罪及同法第
    185條之4之肇事逃逸罪。又被告所犯前開二罪，犯意個別，
    行為互殊，應予分論併罰。再按刑法第62條所謂發覺，固非
    以有偵查犯罪權之機關或人員確知其人犯罪無誤為必要，而
    於對其發生嫌疑時，即得謂為已發覺；但此項對犯人之嫌疑
    ，仍須有確切之根據得為合理之可疑者，始足當之，若單純
    主觀上之懷疑，要不得謂已發生嫌疑，最高法院72年度台上
    字第641 號判例足資參酌。經查，被告於有偵查犯罪職權之
    機關及人員尚未發覺其上開犯行前，旋即駕駛該車返回現場
    ，並主動向員警坦承犯行而接受裁判乙節，業據被告供述明
    確，核與證人甲○○於本院審理時具結證述：我們接獲通報
    才到現場，我當時開巡邏車在附近，我到車禍現場看到車牌
    連同保險桿掉在地上，我判斷是車前面的車牌，我們查車籍
    資料知道該車是白色MAZDA ，並詢問附近的人，營造公司外
    籍勞工有目擊說是一輛白色MAZDA ；我們到現場處理後約20
    分鐘，被告才回到現場，當時我跟交通隊同仁交談，我們提
    到被告車輛可能是肇事車輛，因為被告車前面的車牌不見；
    被告回到現場後，沒有主動跟我說他是肇事車輛，我跟他沒
    有接觸；（問：你與交通隊同仁交談提及被告車輛可能是肇
    事車輛，有無你或你同仁進一步查證？）因掉落車牌正好與
    被告車輛後面車牌一致，沒有對被告查證；被告從八里新五
    路左轉停到現場圖我所繪製位置，因為該處有工地，所以他
    把車停在安全島附近，該處不是一般車輛停的位置等語（詳
    見本院卷第53至54頁反面），及證人即臺北縣政府警察局蘆
    洲分局交通隊員警丁○○於本院審理時具結證述：派出所員
    警告訴我肇事車輛車牌掉在現場，我剛好看到被告所坐的車
    輛前面車牌少1 面；是派出所員警告訴我該車輛是肇事車輛
    ；我本身沒有在現場查車籍資料，我把被告帶回交通隊才查
    車籍資料；（問：你到現場時是否知道實際肇事者何人？）
    當時在現場有被告及另一位男性及女性友人，被告主動上前
    來跟我說是他開車；（問：如果被告沒有主動向你說他是開
    車肇事的話，你是否知道被告是肇事者？）不會知道，因派
    出所員警只說現場掉落車牌，並沒有說肇事者是何人等語（
    詳見本院卷第40至42頁），且有上開現場圖及現場照片（詳
    見97偵15171 卷第7 、15至16頁）足證，況觀諸臺北縣政府
    警察局蘆洲分局疑似道路交通事故肇事逃逸追查表有關查處
    情形欄載明：係A 車駕駛人不詳駕駛自小客車，沿新五路直
    行往八里方向行駛時，與由中興路4 段直行往五號越堤道方
    向行駛之B 車駕駛人乙○○駕駛自小客車0237-GM ，發生交
    通事故，導致B 車駕駛人乙○○受傷，送往署立臺北醫院就
    醫，A 車肇事後往八里方向逃逸，兩車擦撞後現場留有一面
    自小客車車牌0601-QW 乙面，警方到達事故現場處理時有一
    位叫丙○○自稱為A 車當事人，劉員於警訊筆錄時坦承犯行
    等語，此有該追查表1 份（詳見97偵15171 卷第26頁）在卷
    可證，而該車牌號碼0601-QW 號自小客車係登記在林素珠名
    下乙節，此有該行照影本1 份（詳見97偵15171 卷第27頁）
    附卷足稽，且被告於肇事後約20分鐘始返回現場，而車上尚
    有1 男、1 女之乘客，是縱使現場遺留被告所駕駛之前開車
    輛車牌1 面，但因該車並非登記在被告名下，員警顯然無從
    僅依現場遺留之車牌1 面及車籍資料而可得合理懷疑被告為
    本件車禍之肇事者，且被告於肇事後返回現場時，係將該車
    輛停放在警車旁乙節，此有上開照片（詳見97偵15171 卷第
    15頁）可證，足認被告返回現場時，確有主動向員警坦承犯
    行之本意。故被告辯稱：伊事後旋即返回現場，並向員警說
    伊是駕駛者等語，即屬有據。是被告所犯前開過失傷害罪及
    肇事逃逸罪，均依刑法第62條前段之規定，各減輕其刑。
三、原審以被告犯行明確，依法論罪科刑，固非無見，惟查被告
    除有未注意車前狀況之過失行為外，其並有闖紅燈之過失行
    為，且符合自首要件，已如前述，然原審漏未審酌，而被告
    上訴認其符合自首要件等語，為有理由，且原審既有前揭可
    議之處，自應由本院合議庭予以撤銷改判。爰審酌被告闖紅
    燈且未注意車前狀況，係本件車禍之肇事主因，且於肇事後
    逃逸，對告訴人所生危害非輕，及迄今尚未與告訴人和解，
    賠償告訴人所受之損害，惟兼衡其素行尚可，且現為高職學
    生，此有學生證影本1 紙（詳見本院97年度交訴字第200 號
    卷第52頁），其年輕識淺、生活狀況，及因雙方對於和解之
    金額、方式等無法達成共識而未能和解，以及被告犯後坦承
    犯行之態度等一切情狀，分別量如主文第2 項所示之刑，以
    資懲儆。
據上論斷，應依刑事訴訟法第455 條之1 第1 項、第3 項、第36
9 條第1 項前段、第364 條、第299 條第1 項前段，刑法第284
條第1 項、第185 條之4 、第62條前段、第41條第1 項前段，刑
法施行法第1 條之1 第1 項、第2 項前段，判決如主文。
本案經檢察官黃致中到庭執行職務。
中    華    民    國    98    年    10    月    15    日
                      交通法庭  審判長法  官  林淑婷
                                      法  官  陳昭筠
                                      法  官  饒金鳳
以上正本證明與原本無異。
本件不得上訴。
                                      書記官  王春森
中    華    民    國    98    年    10    月    15    日
附錄本案論罪科刑法條全文：
中華民國刑法第284條第1項：
因過失傷害人者，處6月以下有期徒刑、拘役或500元以下罰金，
致重傷者，處1年以下有期徒刑、拘役或五百元以下罰金。
中華民國刑法第185條之4：
駕駛動力交通工具肇事，致人死傷而逃逸者，處6月以上5年以下
有期徒刑。


司法院資訊處製作；財團法人民間司法改革基金會備份。
